臺灣高等法院刑事附帶民事訴訟判決　　　 94年度附民字第7號
原　　　告　丁○○
被　　　告　乙○○
　　　　　　丙○○
上列被告因洗錢防制法案件（93年度上訴字第3513號），原告提
起附帶民事訴訟，請求損害賠償，本院判決如下：
   主  文
被告乙○○應給付原告新臺幣貳萬元。
被告丙○○應給付原告新臺幣捌萬柒仟壹佰伍拾元。
原告其餘之訴駁回。
本判決主文第一項、第二項，得假執行。
   事  實
甲、原告方面：
一、聲明：
    (一)被告應連帶給付原告新臺幣（下同）三百萬元。
二、陳述：
    原告原損失一百八十萬五千一百五十元，時過三年，加倍賠
    償。被告乙○○在臺灣臺北地方法院坦承犯行，被告丙○○
    部分有寶福集團廣告等為證，寶福集團為非法組織，本案戊○○應為主謀，被告乙○○、丙○○是有組織之共犯，應負
    全部賠償責任等語。
乙、被告乙○○方面：
    被告乙○○未提出書狀，亦未作何陳述。
丙、被告丙○○部分：
一、聲明：
    (一)原告之訴駁回。
二、陳述：
    我不賠。
   理  由
壹、程序方面：
    本件被告乙○○未於言詞辯論期日到場，核無民事訴訟法第
    三百八十六條各款所列情形之一，爰依原告聲請，由其一造
    辯論而為判決。
貳、實體方面：
一、按附帶民事訴訟之判決，應以刑事訴訟判決所認定之事實為
    據，但本於捨棄而為判決者，不在此限，刑事訴訟法第五百
    條定有明文。次按因犯罪而受損害之人，於刑事訴訟程序固
    得附帶提起民事訴訟，對於被告請求回復其損害，但其請求
    回復之損害，以被訴犯罪事實所生之損害為限；且附帶民事
    訴訟之原告所主張之共同加害人，必以在刑事訴訟程序中經
    認定係共同侵權行為之人，始得謂為依民法負賠償責任之人
    （最高法院六十年臺上字第六三三號判例意旨、同院九十年
    度臺抗字第五四九號判決意旨參照）。
二、經查：
    (一)查：乙○○、丙○○，依其等已成年之社會經驗，應有相
      當之智識程度，可預見將自己名義之金融帳戶提供予不相
      識或身分不明之人使用，任由其等帳戶物件在外流通，該
      等帳戶可能會被人利用作為掩飾因自己重大犯罪所得財物
      或財產上利益之用。乙○○於民國八十九年八月下旬某日
      ，接受真實年籍不詳之姓名為「鍾健豐」之成年男子建議
      ，基於幫助掩飾他人因該他人自己重大犯罪所得財物或財
      產上利益之幫助洗錢之不確定犯意，在桃園縣平鎮市山仔
      頂「鍾健豐」之住處，將其本人於同年月二十一日申請取
      得之山仔頂郵局（中壢第十四支局，局號：000000
      －0）、帳號第四０三三０－０號帳戶之存摺、提款卡、
      印鑑章等物件，交付予「鍾健豐」，任由「鍾健豐」將該
      帳戶物件在外流通使用；丙○○於八十九年十一月間，因
      乘坐高泉林駕駛之營業計程車而結識高泉林，竟接受高泉
      林之提議，基於幫助掩飾他人因該他人自己重大犯罪所得
      財物或財產上利益之幫助洗錢之不確定犯意，於八十九年
      十一月間至基隆市○○路郵局（局號000000－0）
      ，以自己名義申請取得該郵局第000000－0號帳戶
      後，於同年月十六日，在臺北縣深坑交流道附近某處，以
      新臺幣（下同）五千元之代價，將其郵局帳戶之存摺、提
      款卡等物件，售予高泉林。嗣上開二帳戶之物件，經由高
      泉林轉售予僱用李金財收購他人金融帳戶物件之不詳姓名
      成年人組成之常業詐欺犯罪集團，該集團即利用乙○○、
      丙○○名義之上揭帳戶物件作為掩飾自己集團成員實施常
      業詐欺重大犯罪所得財物之用。丁○○於八十九年十二月
      上旬某日，收到以「寶福集團」名義所寄送之海報及兌獎
      券，誤信自己兌中四獎可得現金五十八萬元，而先後撥打
      海報所載之電話號碼及接聽人所告知之電話號碼，各與姓
      名年籍不詳分別自稱為：「劉小姐」、「丙○○會計師」
      、「李科長」、「宋副理」、「陳會長」、「王富川經理
      」、「周督導」之人聯絡，經該等人士分別向丁○○詐稱
      ：「中獎者須先繳付百分之十五之稅金即八萬七千一百五
      十元始能領獎」、「不是會員不能領獎，要先繳十五萬元
      會員費成為會員後始可領獎」、「另中香港樂透大獎，獎
      金二千多萬元三人均分，丁○○可分得八百七十多萬元，
      要撥打0000000000電話找陳會長領獎」、「再
      繳五十七萬元就能成為正式會員才能領八百七十多萬元獎
      金」、「要拿出獎金一成即八十七萬元給其他會員始能領
      獎」、「宋副理因挪用公款已經被停職，補足三十七萬元
      才能領獎」、「宋副理挪用公款事公司在調查，故要再匯
      入六十萬元當信用保證金，等事情調查完後再退還」、「
      可以將前匯金錢退還，但要先繳手續費十一萬元」、「公
      司不同意，一定要湊足六十萬元才可以，已交公司李副董
      處理」、「不足四十萬元，後援會會幫忙代墊，等香港電
      腦卡傳回臺灣後即可拿到彩金」云云，使丁○○誤信為真
      ，陷於錯誤，於八十九年十二月二十八日起至九十年一月
      十八日止，共計匯款一百八十萬五千一百五十元進入其等
      指定之帳戶，其中丁○○於八十九年十二月二十八日八時
      十七分許，依詐欺集團成員之指示匯入丙○○名義之上開
      帳戶八萬七千一百五十元（中獎稅金），於九十年一月十
      八日十時二十一分許，依詐欺集團成員之指示匯入乙○○
      名義之上開帳戶二萬元（保證金）。嗣丁○○將最後一筆
      款項匯入詐欺集團指定之帳戶後，撥打上述電話皆無人接
      聽，始知受騙。乙○○、丙○○所提供之上揭帳戶因而為
      上開詐欺集團用以掩飾其等因自己常業詐欺重大犯罪所得
      之財物。乙○○、丙○○係各犯現行洗錢防制法第九條第
      一項、刑法第三十條第一項前段之幫助掩飾因自己重大犯
      罪所得財物罪等情，業經本院刑事判決認定在案，有本院
      九十三年度上訴字第三五一三號判決在卷可稽。依民法第
      一百八十四條第一項前段之規定，原告主張被告乙○○、
      丙○○對其有侵權行為事實，固堪以認定。
    (二)惟被告乙○○、丙○○與於原審為檢察官同列為刑事案件
      被告之戊○○，檢察官起訴書認其三人係各自犯現行洗錢
      防制法第九條第二項、刑法第三十條第一項前段之幫助掩
      飾他人因重大犯罪所得財物罪，並未認被告乙○○、丙○○彼此間及與戊○○或甲○○等人間有共犯關係，繫屬於
      本院之刑事案件被告乙○○、丙○○經本院刑事案件判決
      ，亦認其二人係各自犯現行洗錢防制法第九條第一項、刑
      法第三十條第一項前段之幫助掩飾因自己重大犯罪所得財
      物罪，復未認定其二人彼此間及與戊○○、甲○○間有共
      犯關係等情，有該案起訴書及本院九十三年度上訴字第三
      五一三號刑事判決在卷足憑。揆諸前揭說明，被告乙○○
      、丙○○應係就原告分別匯入其等名義帳戶之金額．即被
      告乙○○部分二萬元．被告丙○○部分八萬七千一百五十
      元，各自負侵權行為責任，其二人彼此間及與戊○○或甲○○等人間，尚難認有共同侵權行為關係存在，則被告乙○○、丙○○對於原告因受詐欺匯入非其等名義帳戶之金
      額，尚不負侵權行為損害賠償責任。
三、綜上，原告依據侵權行為關係，請求被告乙○○、丙○○賠
    償，各於二萬元（被告乙○○）、八萬七千一百五十元（被
    告丙○○）之範圍內，核屬有據，應予准許。原告逾此等部
    分之請求，於法不合，為無理由（原告對所稱加倍賠償一節
    ，亦未說明請求依據），應予駁回。
、假執行部分：
    對於原告請求之勝訴部分，依刑事訴訟法第四百九十一條第
    十款準用民事訴訟法第三百八十九條第一項第五款之規定，
    本院依職權宣告假執行
據上論結，本件原告之訴為一部有理由，一部無理由，依刑事訴
訟法第五百零二第一項、第二項、第四百九十一條第十款，民事
訴訟法第三百八十五條第一項前段、第三百八十九第一項第五款
，判決如主文。
中　　華　　民　　國　　94　　年　　2 　　月　　2 　　日
　　　　　　　　　刑事第十二庭  審判長法　官  李文成
　　　　　　　　　　　　　　　　　　  法　官  官有明
　　　　　　　　　　　　　　　　　　  法　官  王復生
以上正本證明與原本無異。
如不服本判決，應於收受送達後十日內向本院提出上訴書狀，其
未敘述上訴之理由者並得於提起上訴後十日內向本院補提理由書
（均須按他造當事人之人數附繕本）。
被告不得上訴。
                                      書記官  王宜玲
中　　華　　民　　國　　94　　年　　2 　　月　　3 　　日
